【裁判字號】    88,訴,1108
【裁判日期】    890427
【裁判案由】    偽造文書等
【裁判全文】
臺灣板橋地方法院刑事判決                        八十八年度訴字第一一八號
    公  訴  人  臺灣板橋地方法院檢察署檢察官
    被      告  乙○○
右列被告因偽造文書等案件，經檢察官提起公訴（八十八年度偵字第二八三一號），
本院判決如左：
    主  文
乙○○無罪。
    理  由
一、公訴意旨如起訴書所載（如附件）。
二、按公訴人認被告乙○○涉有偽以「李文龍」（起訴書誤繕為「李『金』龍」）之
    名，佯與告訴人丙○○簽訂攤位承租契約，自民國八十七年十二月十九日起至八
    十八年十二月八日止，出租臺北市太平市場某攤位每星期日之使用權及臺北市○
    ○街九十一號前右邊攤位每星期一、三、六之使用權，詐騙租金之偽造文書、詐
    欺等罪嫌犯行，無非以其犯罪事實業據告訴人丙○○指訴歷歷，並有攤位承租契
    約書影本一份附卷足資佐證，且依攤位承租契約書所載「李文龍」之身分證字號
    、地址確與乙○○之身分證字號、地址相同，據此研判，當知「李文龍」應係乙
    ○○所冒之名無誤為其論據。惟訊據被告乙○○堅決否認有上開偽造文書、詐欺
    之犯行，辯稱：「李文龍」係伊自小就有之偏名，伊對外常使用該名，並非冒用
    之偽名，至伊出租給丙○○之攤位，都是伊向房東承租的攤位，再轉租給丙○○
    ，伊之前均有按期給付給房東租金，後因伊財務上週轉不靈，無法續付房東租金
    ，才致丙○○無法使用攤位，並非伊自始有意使用偽名以詐騙丙○○之金錢等語
    。
三、按犯罪事實應依證據認定之，無證據不得推定其犯罪事實，刑事訴訟法第一百五
    十四條定有明文。而所謂證據，係指足以證明被告確有犯罪行為之積極證據而言
    ，該項證據須適於為被告犯罪之證明者，始得採為斷罪之資料；再告訴人之告訴
    ，係以使被告受刑事訴追為目的，是其陳述是否與事實相符，仍應調查其他證據
    以資審認（參照最高法院六十九年臺上字第四九一三號、五十二年臺上字第一三
    ○○號等判例要旨）。又刑法第三百三十九條之詐欺罪，須行為人意圖為自己或
    第三人不法之所有，施用詐術使人陷於錯誤而交付財物始能成立。經查：
    （一）「李文龍」係被告之偏名，其對外經常使用該名之事實，業經證人即臺北
          縣樹林市○○街十六巷六號及同縣市○○街三十七號等攤位之出租人呂尉
          銘、臺北市○○街九十一號攤位之出租人施經偉證稱：伊等認識被告多年
          ，都以「李文龍」名字稱之等語明確（參見本院八十八年十二月二十八日
          訊問筆錄），並有被告以「李文龍」之名簽立於八十七年三月二十日至八
          十八年三月二十日期間，承租臺北市華榮市場攤位之租賃契約一份在卷可
          資佐證，應堪信屬實。況觀諸本件被告與告訴人丙○○簽立之攤位承租契
          約書，所載「李文龍」之身分證字號、地址均係被告本人之身分證字號及
          設籍地址，衡諸常情被告若係有意使用偽名詐騙，焉有仍填載其本人之真
          實身分證字號及設籍地址，留供告訴人循線查尋，由此益見被告使用「李
          文龍」應無故意偽造詐騙之情。
    （二）其次被告轉租予告訴人之臺北市○○街九十一號、臺北縣三重市○○路○
          段五十九號、臺北縣三重市○○路二十七號、臺北縣樹林市○○街三十七
          號、臺北縣樹林市○○街○段十六巷六號、臺北縣三重市○○路幸福市場
          五十號、臺北市金龍市場、臺北市太平市場及桃園市中壢市場等十二個攤
          位，均係其向前手出租人承租之攤位之事實，亦有其八十七年間各攤位租
          金支付明細表十八紙、證人施經偉出具被告於八十七年六月三十日至八十
          七年十二月三十一日承租臺北市○○街九十一號攤位之證明書一紙、證人
          丁○○出具被告於七十五年三月一日至七十七年十二月三十一日間承租臺
          北縣三重市○○路○段五十九號攤位之證明書一紙、證人甲○○出具被告
          於八十六年十一月一日至八十九年一月一日間承租臺北縣樹林市○○街○
          段十六巷六號、臺北縣樹林市○○街三十七號攤位等影本及被告於八十七
          年三月二十日至八十八年三月二十日間承租臺北市華榮市場攤位之租賃契
          約書一份在卷可資證明，並經證人丁○○、施經偉、甲○○到庭結證屬實
          ，足徵被告並非佯以虛無之攤位使用權誆騙轉租告訴人，自難謂被告有詐
          欺告訴人租金之犯行。
    （三）又據告訴人於本院調查時陳稱：「三重力行路的十二月份乙○○有付租金
          ，房東在二月份時跟我說一月份起乙○○沒有付租金，八十八年一月份是
          我自己付錢。樹林保安街的我擺到十月之後，因為乙○○要跟我和解所以
          沒有在擺了，新莊榮新路，台北市太平市場都一直有在擺設做到十月份。
          華榮街只擺三次，房東就說沒有付租金不讓我擺。龍門路從十二月擺到二
          月後就沒有擺了，因為乙○○沒有付租金。三重三合路幸福市場，乙○○
          有付到八月份，之後就不能擺了。金龍市場是做到二月份就不能擺了。中
          壢市場到四月份就不能擺設攤位。」「我事後才知道他之前有按時付一部
          分的租金，之後因他週轉不靈才未繼續付租金，並非故意詐騙我。」等語
          （參見本院八十八年十一月二十日、八十九年四月十三日訊問筆錄），並
          有告訴人提出之其承租本件各攤位使用情形紀錄表影本四紙附卷供參，足
          證被告轉租告訴人之攤位，亦有支付其前手出租人租金，可供告訴人使用
          ，並非全部自始未付租金而不能使用，從而要難遽認被告事後因資金週轉
          不靈未續付租金供告訴人使用轉租之攤位，即有詐欺之意圖。
    （四）參以告訴人就上開租金債務糾紛業與被告和解，並澄清本件偽造文書、詐
          欺之告訴係屬誤會，業經告訴人於本院八十九年四月十三日調查時陳述明
          確，並有其間書立之和解書一紙附卷可稽，益見本件應純屬民事債務糾紛
          問題，無涉刑事詐欺之犯行。
    綜上所述，尚難認被告有偽以假名轉租攤位詐騙租金之偽造文書、詐欺等犯行，
    此外復查無其他積極證據足認被告確有上開偽造文書、詐欺之犯行，是本件不能
    證明被告犯罪，自應為無罪判決之諭知。
四、另台灣板橋地方法院檢察署檢察官移送併案審理之八十八年度偵字第一九八五一
    號被告涉詐欺等罪嫌案件及八十八年度偵字第七五八六號被告涉背信等罪嫌案件
    ，因本件為無罪判決，即與本件無所謂裁判上一罪之關係，本院無從併予審理，
    自應退由該署檢察官續行偵辦，附此敘明。
據上論斷，應依刑事訴訟法第三百零一條第一項，判決如主文。
本案經檢察官許智評到庭執行職務
中      華      民      國    八十九    年      四      月    二十七    日
                                      臺灣板橋地方法院刑事第六庭
                                          法  官  彭  全  曄
右正本證明與原本無異
如不服本判決，應於判決送達後十日內，向本院提出上訴狀。
                                          書記官  梁  宜  庭
中    華    民    國      八十九        年     五       月      三      日


司法院資訊處製作；財團法人民間司法改革基金會備份。
